臺灣屏東地方法院刑事判決　　　　　　　　　　　　　九十三年度訴字第八０六號
　　公　訴　人　臺灣屏東地方法院檢察署檢察官
　　被　　　告　甲○○　男　二.
　　指定辯護人　臺灣屏東地方法院公設辯護人乙○○
右列被告因強盜案件，經檢察官提起公訴（九十三年度偵字第四六一四號），本院判
決如左：
     主  文
甲○○意圖為自己不法之所有，以恐嚇使人將本人之物交付，未遂，累犯，處有期徒
刑壹年陸月。
     事  實
一、甲○○前於民國九十年間因施用第二級毒品案件，經本院以八十九年度潮簡字第
    六二七號判處有期徒刑六月確定，經與另案竊盜等案件所判處有期徒刑十月，定
    應執行刑為一年二月後，於九十一年八月九日縮刑期滿執行完畢。惟甲○○仍不
    知悔改，基於意圖為自己不法之所有，本於恐嚇取財之犯意，於民國九十三年九
    月十一日二十三時許，駕駛向不知情之吳清源承租之車牌號碼一Ｏ一一─ＧＱ號
    紅色三菱廠牌之自小客車，並先將上開自小客車前後車牌處以紙張及雙面膠黏貼
    ，且身穿短袖暗紅色Ｔ恤及灰色牛仔褲，頭戴黑帽、口戴口罩，手則持其所有長
    約四十至五十公分，客觀上足供作兇器使用之西瓜刀一把（口罩及西瓜刀均已丟
    棄而未扣案），進入丙○○所經營而位於屏東縣佳冬鄉○○村○○路三一之一號
    「億興超商」內，因見該超商店內僅有丙○○一人，認有機可乘，於進入該超商
    內後，即從腰部取出前述西瓜刀，並以上開西瓜刀敲打商店內櫃檯一下，口出三
    字經辱罵、喝令櫃檯內之丙○○交付財物，即向其恫稱：「把錢給我拿出來」等
    語，以此加害他人生命之方法，欲使丙○○將其財物交付給甲○○，惟丙○○不
    為所懼時，隨即持櫃檯旁之鐵管反抗追打，甲○○見狀欲駕駛上開自小客車逃離
    之際，為丙○○追及並持鐵棒打毀其小客車駕駛座旁之玻璃，然甲○○仍駕車逃
    離，且將上開西瓜刀、口罩等作案器具丟棄於高屏大橋下。嗣於九十三年九月十
    四日十四時四十五分許，在高雄市三民區○○○路一Ｏ九之十五號六樓之四租屋
    處，為警循線查獲，並扣得甲○○所有而於為上開恐嚇取財行為時所穿著暗紅色
    Ｔ恤、灰色牛仔褲及黑色帽子各一件。
二、案經屏東縣警察局枋寮分局報請臺灣屏東地方法院檢察署檢察官偵查起訴。
    理  由
一、被告甲○○對於上開恐嚇取財之犯行已經供承明白，核與證人丙○○所指訴遭恐
    嚇取財之情節相符，另證人吳清源亦證述被告借還車時該車車況及確見一把西瓜
    刀等情綦詳，並有中華民國小客車租賃定型化契約書及車籍作業系統查詢認可資
    料各一紙、相片九幀附卷可稽，此外復有扣得之暗紅色Ｔ恤、灰色牛仔褲及黑色
    帽子各一件在案可資佐證，足見被告之自白與事實相符。本件事證明確，被告犯
    行堪予認定。
二、按恐嚇行為不以將來之惡害通知為限，即以強暴脅迫為手段，而被害人未達於不
    能抗拒程度者，亦屬之（最高法院八十年度第四次刑事庭會議決議參照），故核
    被告甲○○持西瓜刀向證人丙○○恫稱：「把錢給我拿出來」等語，欲使超商老
    闆丙○○心生畏懼，而欲使其交付財物之行為，係犯刑法第三百四十六條第三項
    、第一項之恐嚇取財未遂罪。被告既已持西瓜刀進入上開超商內，向證人丙○○
    喝令拿錢出來，惟證人丙○○未交付財物前即持鐵棒反抗，被告已著手恐嚇取財
    行為之實施，未生不法取得他人財物之結果，為未遂犯，爰依刑法第二十六條前
    段之規定，按既遂犯之刑度減輕其刑。又被告前於九十年間因施用第二級毒品案
    件，經本院以八十九年度潮簡字第六二七號判處有期徒刑六月確定，經與另案竊
    盜等案件所判處有期徒刑十月，定應執行刑為一年二月後，於九十一年八月九日
    縮刑期滿執行完畢，此有臺灣屏東地方法院檢察署刑案資料查註紀錄表及臺灣高
    等法院被告全國前案紀錄表各一紙附卷可佐，其於五年內再犯本件有期徒刑以上
    之罪，為累犯，應依刑法第四十七條規定論以連續犯並加重其刑，其同時有刑之
    加重及減輕事由，應依法先加後減之。至公訴人雖認被告所為係犯刑法第三百三
    十條第二項、第一項之加重強盜罪（起訴書誤載為刑法第三百二十八條第三項、
    第一項），惟按刑法上強盜罪與恐嚇取財罪之區別，係以被告對被害人施用威嚇
    程度為準，如其程度尚不足以壓抑被害人之意思自由，被害人並非不能抗拒，或
    未達於不能抗拒之程度，其交付財物與否，儘有自由斟酌之餘地者，僅應成立恐
    嚇取財罪（最高法院七十九年度臺上字第五０二三號判決參照）；又強盜罪之強
    暴、脅迫，以所施用威嚇之程度，客觀上足以壓抑被害人之意思，至使不能抗拒
    為已足，至施用之威嚇手段，客觀上是否足以壓抑被害人之意思自由，應依一般
    人在同一情況下，其意思自由是否因此受壓制為斷，不以被害人之主觀意思為準
    ，有最高法院八十七年度臺上字第三七Ｏ五號判決可資參照。而所謂「客觀上是
    否足以壓抑被害人之意思」之標準，應區分其對象（男女或年齡）、所持犯罪工
    具種類、所持犯罪工具與被害人之距離等為判斷依據。經查：被告甲○○僅持西
    瓜刀立於超商櫃臺外，並未以西瓜刀抵住證人丙○○，且被告僅持西瓜刀敲打櫃
    檯一下後，並未有進一步之動作，而被告持刀敲打櫃檯時與櫃檯尚有三十公分之
    距離，證人丙○○並未達被壓制之狀態，尚有足夠之空間逃離現場等情，業據證
    人丙○○到庭結證綦詳，況參以證人丙○○遇此情形，隨即持身旁之鐵棒反抗追
    擊被告，被告旋即逃逸一情，足見證人丙○○於遭受被告恐嚇時尚有自由意志，
    尚難認其已達不能抗拒之地步，且被告既僅以舉動恐嚇，主觀上應係恐嚇取財之
    意思，客觀上其行為又未讓他人達於不能抗拒之程度，依上述說明，被告所為客
    觀上亦未致對方達於不能抗拒之地步，其行為僅構成恐嚇取財罪而已，公訴人認
    係構成加重強盜罪，起訴法條尚有未洽，惟基本社會事實同一，應予變更起訴法
    條。爰審酌被告有毒品、竊盜等前科，素行非佳、犯罪動機、目的、持刀恐嚇商
    家財物之手段惡劣，嚴重危害社會治安，及其犯後態度尚稱良好等一切情狀，量
    處如主文之刑。至被告所有供犯罪所用之口罩一付並未扣案，警方亦曾到被告住
    處搜查而無所獲，顯已為被告丟棄，而口罩為易腐敗之物，遭被告丟棄達數月之
    久，客觀上堪認已經滅失，又被告當時所穿著之Ｔ恤、牛仔褲及帽子，顯與犯罪
    無關，爰均不予宣告沒收。另其犯罪所用之西瓜刀一把並未扣押在案，被告亦供
    明已將該刀丟棄於高屏大橋下，且無證據證明現尚存在，爰不併予宣告沒收。
據上論斷，應依刑事訴訟法第二百九十九條第一項前段、第三百條，刑法第三百四十
六條第三項、第一項、第二十六條前段、第四十七條，罰金罰鍰提高標準條例第一條
前段，判決如主文。
本案經檢察官林津鋒到庭執行職務。
中      華      民      國      九十四     年    一    月     二十七    日
                                        臺灣屏東地方法院刑事第一庭
                                            審判長法  官  潘正屏
                                                  法  官  許心
                                                  法  官  黃聖涵
右正本證明與原本無異。
如不服本判決應於收受本判決送達後十日內向本院提出上訴書狀，其未敘述上訴理由
者，並得於提起上訴後十日內向本院補提理由書狀（均須按他造當事人之人數附繕本
 ）「切勿逕送上級法院」
                                                  書記官  滕一珍
中      華      民      國      九十四     年     一    月     二十七   日
附錄論罪科刑法條：
中華民國刑法第三百四十六條
(單純恐嚇罪)
意圖為自己或第三人不法之所有，以恐嚇使人將本人或第三人之物交付者
，處六月以上五年以下有期徒刑，得併科一千元以下罰金。
以前項方法得財產上不法之利益，或使第三人得之者，亦同。
前二項之未遂犯罰之。
